臺灣桃園地方法院刑事判決　　　　　　　95年度訴字第2363號
公　訴　人　臺灣桃園地方法院檢察署檢察官
被　　　告　庚○○
　　　　　　　　　　　之2
指定辯護人　本院公設辯護人乙○○
上列被告因傷害致死案件，經檢察官提起公訴（95年度偵字第18
692 號），本院判決如下︰
    主  文
庚○○成年人故意對兒童犯傷害致人於死罪，累犯，處有期徒刑
拾伍年。
    事  實
一、庚○○（原名簡紀雄，以下均稱庚○○）前曾：1.因違反槍
    砲彈藥刀械管制條例案件，經臺灣臺北地方法院以八十一年
    度易字第八八四四號判決判處有期徒刑四月確定；2.因二次
    違反麻醉藥品管理條例案件，經臺灣板橋地方法院以八十一
    年度訴字第一三二九號判決分別判處有期徒刑九月、六年，
    並定其應執行刑為有期徒刑六年，上訴後經臺灣高等法院以
    八十二年度上訴字第四三七號判決駁回上訴，再上訴後由最
    高法院以八十二年度台上字第三０五六號判決駁回上訴而確
    定，上開二案，嗣並經臺灣板橋地方法院裁定定應執行刑為
    有期徒刑六年十月確定，送監執行至八十四年七月二十九日
    假釋出監；3.假釋在外期間不知悔改，復因違反麻醉藥品管
    理條例案件，經臺灣板橋地方法院以八十五年度訴字第八五
    一號判決判處有期徒刑十一月，上訴後經臺灣高等法院以八
    十六年度上訴字第一一九０號判決將原判決撤銷，改判論處
    有期徒刑一年確定，並撤銷假釋；4.上開有期徒刑一年連同
    撤銷假釋後之殘刑四年十五日，接續執行至九十年二月二十
    二日再次假釋出監，至九十二年六月七日假釋縮刑期滿，未
    經撤銷，視為執行完畢（構成累犯），仍不知悔改，其係民
    國五十一年八月十七日生，於後述案發時為成年人，九十一
    年間庚○○因故結識丁○○，進而交往，雙方遂在桃園縣桃
    園市○○○街四十五號三樓購屋同居，丁○○並於九十二年
    六月十九日為庚○○產下一子簡宏偉，嗣於九十二年七月間
    ，丁○○又帶來其與前夫所生之子陳００（姓名詳卷，民國
    八十八年九月二十四日生，於後述案發時僅三歲，為未滿十
    二歲之兒童），與庚○○在上址住處同住，依家庭暴力防制
    法第三條第二款規定，彼此互為家庭成員，然庚○○時有藉
    故毆打陳００之舉，故陳００因此受有上唇前庭瘀傷、頦部
    撕裂傷，手腕、腳踝並均有因綑綁留下之潰爛及舊擦傷痕，
    左大腿前部有瘀傷、左臀部有皮膚潰爛、左大腿外側有兩處
    已開始癒合之潰瘍，右腳內側皮膚潰爛，頸部、背部大腿後
    部有多條平行方向之線形壓痕等傷害，惟丁○○因慮及其已
    與庚○○育有簡宏偉待養，乃隱忍不發（涉犯普通傷害罪嫌
    部分，未據告訴）。
二、九十二年九月十八日下午三時許，庚○○自外返回上址江南
    二街住處時，適目睹陳００未乖乖進食，丁○○則試圖安撫
    陳００不果，一時氣憤，雖無致陳００死亡之故意，然客觀
    上可預見如毆打、凌虐兒童身體成傷，將可能導致死亡之結
    果，竟疏於注意，而主觀上無預見死亡，基於普通傷害之犯
    意，於上開時間、地點，先徒手摑打陳００左臉耳光數下，
    致陳００頭部受力向右傾仰，右後腦勺撞及牆壁，陳００因
    此受有頭部外傷導致右枕骨骨折、蜘蛛膜下腔出血及廣泛腦
    水腫等傷害。隨後庚○○即自行外出，任由丁○○、簡宏偉
    及陳００留在家中；期間，陳００因上開傷害造成中樞神經
    衰竭，不僅右後腦勺之瘀腫未消，反而越趨腫大，甚至神智
    逐漸迷糊，陷於昏睡狀態。當日晚間七時許，庚○○再次返
    回上址江南二街住處時，得丁○○告知陳００上開症狀後發
    覺不妙，遂與丁○○共同將陳００帶往桃園縣桃園市○○路
    一０一號一樓「宏佑診所」就醫，經醫師趙鴻龍診治結果認
    為病況嚴重，隨即開立轉診單，囑庚○○二人儘速將陳００
    轉往林口長庚醫院就醫。詎庚○○因有事需前往臺北市內湖
    地區處理，且深怕一旦將陳００送醫，事件曝光不易善後，
    竟未遵照上開醫囑將陳００轉診，反而逕自將陳００帶回上
    開江南二街住處，指令丁○○懷抱簡宏偉陪同其駕車前往內
    湖，獨留陳００在上開江南二街住處休息（丁○○涉嫌過失
    致死部分，業經臺灣高等法院以九十五年度上訴字第三五五
    號判決判處有期徒刑一年八月確定）。旋於當日晚間九時四
    十分許，庚○○等人返回上址江南二街住處時，驚覺陳００
    昏睡在床，叫喚不醒，始緊急將陳００送往林口長庚醫院救
    治，惟陳００於當日晚間十時三十分許到院前即已無自發性
    呼吸、心跳、血壓等生命跡象，經急救後仍於當日晚間十一
    時許，因中樞神經衰竭而宣告不治死亡。
三、案經本院告發後，由臺灣桃園地方法院檢察署檢察官自動檢
    舉起訴。
    理  由
一、後引證人趙鴻龍、陳世翔、羅澤華三人在本院另案審理時之
    筆錄，及己○○之警詢筆錄，雖均屬傳聞，惟被告及其辯護
    人於本院準備程序中，均已同意引用證人趙鴻龍、陳世翔、
    羅澤華三人在本院另案審理時之筆錄，做為證據（本院卷第
    七十四頁），本院審酌趙鴻龍等三名證人在陳述前均已依法
    具結，且趙鴻龍係陳述其於案發當日診斷陳００之經過，陳
    世翔係陳述陳００案發當日到院急診之身體狀況，羅澤華則
    係陳述其鑑定陳００之死因判斷，渠等所述，各有相關之病
    歷紀錄可以佐證，且其三人不僅均無造假誣攀之必要，亦未
    直接指述被告犯罪，可以採為證據，依刑事訴訟法第一百五
    十九條之五第一項規定，此部分筆錄均得採為證據。又證人
    己○○現今因案在通緝中，所在不明無法傳喚，本院斟酌其
    係案發地點之保全警衛，與本案並無任何直接關連，僅因陳
    ００死亡，而偶然接受警員訪談，亦未指認被告或其他人涉
    案，明顯無誣攀被告之虞，具有可信之特別狀況，其所述又
    係為證明犯罪事實之存否所必要，依刑事訴訟法第一百五十
    九條之三第三款規定，其警詢筆錄亦應有證據能力。另查，
    卷附法務部法醫研究所（九二）醫鑑字第一三五六號鑑定書
    （相驗卷第七十五頁至第八十三頁），係偵查中檢察官囑託
    進行之鑑定，卷附之財團法人長庚紀念醫院（林口）分院病
    歷資料（相驗卷第一三三頁至第一六四頁），則係醫院醫師
    本於專業知識於業務上作成之紀錄文書，具有相當之中立性
    ，均屬於法定之傳聞例外情形，且對本案被告被訴傷害致死
    之待證事項具有相當關聯性，認為適當，且核無不可信之情
    況，依刑事訴訟法第一百五十九條之四第一款、第二款規定
    ，亦應有證據能力，先予敘明。
二、訊據被告庚○○矢口否認有何傷害致死犯行，辯稱：伊當時
    是尊龍客運的司機，不常在家，案發當天伊有事外出，又未
    帶丁○○同去，丁○○因此遷怒陳００，遂出手毆打陳００
    兩個耳光，陳００的頭並因此撞到水泥牆，並不是伊打陳０
    ０的云云。經查：
（一）陳００係丁○○與前夫所生之子，丁○○於九十一年間因
      工作之故結識被告，進而與被告在桃園縣桃園市○○○街
      四十五號三樓購屋同居，並於九十二年六月十九日為被告
      產下一子簡宏偉，九十二年七月間，丁○○並再將陳００
      接來與被告及簡宏偉同住，嗣於九十二年九月十八日晚間
      ，陳００因身體不適，而由被告與丁○○將其送往桃園縣
      桃園市○○路一０一號一樓「宏佑診所」就醫，經醫師趙
      鴻龍診治後認為病況嚴重，隨即開立轉診單，囑被告與丁○○二人儘速將陳００轉往林口長庚醫院就醫，然被告與
      丁○○並未遵照上開醫囑將陳００轉診，反而將陳００帶
      回上開江南二街住處休息，其二人並即攜帶簡宏偉外出前
      往內湖，而於當日晚間九時四十分許，被告等人返回上址
      江南二街住處時，發覺陳００昏睡在床，叫喚不醒，始緊
      急將陳００送往林口長庚醫院救治，惟陳００於當日晚間
      十時三十分許到院前即已無自發性呼吸、心跳、血壓等生
      命跡象，經急救後仍於當日晚間十一時許，因中樞神經衰
      竭而不治死亡等事實，業經被告自承屬實，核與證人丁○○在本院審理時證述之情節相符，與證人趙鴻龍於本院另
      案審理時證述其於案發當日晚間為陳００看診之情節（本
      院九十四年度易字第三六０號卷第二三一頁），及證人陳
      世翔於本院另案審理時證稱陳００送抵林口長庚醫院急診
      時，已無呼吸、脈搏等生命跡象等語（同上卷第二八六頁
      ），均屬相符。又陳００係因頭部外傷導致右枕骨骨折、
      蜘蛛膜下腔出血及廣泛腦水腫，造成中樞神經衰竭死亡，
      其頭部外傷係因枕部碰撞硬物所造成，如跌倒導致後枕碰
      撞地面、牆壁，包括自為或他為，均有可能等情，除據證
      人即鑑定人羅澤華於本院另案審理時證述在卷以外（同上
      卷第二三七頁），並經檢察官督同檢驗員到場相驗屬實，
      製有勘驗筆錄、訊問筆錄、解剖筆錄、相驗屍體證明書各
      一份在卷可參（相驗卷第十七頁、第十八頁、第二十九頁
      、第三十頁），此外，復有長庚紀念醫院病歷影本、診斷
      證明書、法務部法醫研究所九十三年一月十六日法醫理字
      第０九二０００三五四四號函暨所附鑑定書一份，相驗及
      屍體解剖照片共三十一張在卷可考（相驗卷第一百三十二
      頁至第一百六十四頁、第三頁、第七十五頁至第八十三頁
      、第五十八頁至第七十三頁）。另查，依前開鑑定書顯示
      ，陳００除上開致死傷勢以外，生前並受有上唇前庭瘀傷
      、頦部撕裂傷，手腕、腳踝均有因綑綁留下之潰爛及舊擦
      傷痕，左大腿前部有瘀傷、左臀部有皮膚潰爛、左大腿外
      側有兩處已開始癒合之潰瘍，右腳內側皮膚潰爛，頸部、
      背部大腿後部有多條平行方向之線形壓痕等傷害。
（二）證人丁○○之指述，可以採信。
    1.證人丁○○到庭證稱：九十二年七月前後，我和陳００及
      被告三人就住在江南二街四十五號三樓，陳００有心臟瓣
      膜缺損的疾病，沒有癲癇，但他下巴有傷，雙手、雙腳也
      有被綑綁的傷痕，背後並有被打的痕跡。‧‧‧陳００死
      亡當日下午三、四點時被告回來，因為陳００不乖乖吃飯
      ，被告看到就過來很用力的打陳００左邊的臉一下，陳０
      ０頭部就向右撞到牆壁，嘴角流血，我有檢查他頭部，有
      看到右後頭部有瘀腫，被告打完陳００後，在客廳坐一下
      ，他就出去了，直到晚上七點多被告回來，因為之前我幫
      陳００洗澡時，發現他右後頭部的瘀腫越來越大，我就要
      求被告將陳００帶往宏佑診所就醫，我們去診所時，醫生
      檢查說很嚴重，並開轉診單要我們立刻送往林口長庚醫院
      ，當時簡宏偉在車上吵著說要喝牛奶，所以我們先回家，
      回到家後我先餵簡宏偉喝牛奶，當時有電話過來，被告說
      他臺北有事情要處理，我說小孩較重要，他說他的事比較
      重要，如果我不陪他去的話，他要繼續打陳００，所以我
      就抱著簡宏偉陪他去臺北，陳００一個人在家裡，我們約
      一個小時後從臺北回來，就發現陳００沒有生命跡象等語
      ，嗣並在辯護人反詰問時，先後補稱：被告確實打陳００
      好幾巴掌，‧‧‧在警、偵訊之初否認陳００是外力死亡
      ，並稱被告不會打小孩，是因為被告在我去做筆錄前說「
      妳說陳００是我打死的，那簡宏偉也不用活了」，我為了
      保護簡宏偉才這樣說‧‧‧之前被告綑綁陳００的領帶、
      繩子沒有丟掉，應該還在，‧‧‧當天特別帶陳００去看
      醫生，是因為陳００後腦勺的瘀腫越來越大，我幫他冰敷
      也沒效果，陳００的神智也不太清楚等語（以上見本院卷
      第九十六頁、第九十八頁、第一０二頁、第一０四頁）。
    2.本院根據丁○○所述，遣警員前往上址江南二街搜索結果
      ，果然起獲丁○○先前藏起之木棍一支、掃把一支、衣架
      二支、窗簾拉繩一條，此有桃園縣政府警察局九十六年五
      月七日桃警刑字第０九六０００一０四一號函暨所附本院
      搜索票、丁○○調查筆錄、搜索扣押筆錄各一份，搜索現
      場及上揭扣押物品之照片二十四張附卷（本院卷第一四八
      頁至第一七一頁），及前述查扣之木棍、掃把、衣架、窗
      簾拉繩扣案可資佐證，證人即警員戊○○並到庭證稱：我
      們先請丁○○來，瞭解案情，據丁○○說庚○○平日就有
      虐童的習慣，並告訴我們打陳敬文的證物放置的地點‧‧
      ‧九十二年案發前，丁○○有先將庚○○打小孩的器具先
      藏起來，她並告訴我們庚○○打小孩的工具有掃把、衣架
      、尼龍繩、愛心手拍、塑膠水管、領帶等物，且九十二年
      間丁○○因本案去服刑後，就沒有再回去上述搜索處所，
      所以上開證物如果沒有被移動，就應該還在上處她藏放的
      地點，後來我們就往桃園市○○○街四十五號三樓搜索，
      發現該地點已經被法院查封拍賣，且丁○○也沒有該房屋
      的鑰匙，經丁○○同意開鎖後，我們就請鎖匠來開鎖，進
      入後，該屋是二房約十七坪二個房間、廚房、衛浴、洗衣
      間都已經被人清空，我搜索完畢後幾天，有再去問該區大
      樓的主委何以該屋會被清空，主委說因為該屋沒有繳管理
      費，且他聯絡庚○○結果，庚○○表示隨主委處理，主委
      就在九十二、三年間請人打開該房屋整理後，租給一對男
      女，作為抵償管理費，直到法院拍賣後，該屋就沒有再出
      租，一直淨空到現在。‧‧‧我們進入該屋後先到廚房，
      發現一支掃把跟畚箕並沒有被清空，當時丁○○就指證該
      掃把就是庚○○打陳００的工具，我們有扣案，接著丁○○就指述廚房後面的陽台洗衣機後面藏有庚○○打小孩的
      東西，但是是什麼東西她已經不記得了，我們就將洗衣機
      搬開，發現洗衣機後面有二根衣架，且洗衣機、衣架上都
      布滿灰塵，該衣架沒有用東西蓋住，就放置在洗衣機與牆
      壁間的縫隙。之後我們到陳敬文睡的房間檢視，丁○○指
      述該處有庚○○當時打小孩撞到牆壁所留下的血跡，我們
      有拍照，該處雖然有油漆過，但是還是可以看得出來。當
      時丁○○並指述庚○○也曾經拿該房間的窗簾拉繩綑綁陳
      敬文的脖子，因為窗簾沒有辦法整個拆下採證，所以我們
      在徵得丁○○的同意後，剪下窗簾的拉繩扣案。之後我們
      到丁○○睡的房間內查看檢視，亦是空無一物，但是丁○○說床舖底下她也有藏東西，我們就把床舖掀開，發現在
      床板下有一根布滿灰塵的木棍，丁○○看到該木棍後，就
      說該木棍就是庚○○用來打小孩的棍子。之後我們再檢視
      天花板，天花板有二個孔，一個在廚房的天花板，一個在
      衛浴室上面的排氣孔，丁○○說廚房上面的天花板她也有
      藏東西，但藏什麼東西她已經不很明確記得了，依她記憶
      所及，應該是安非他命及吸食器等，結果我們就爬上廚房
      的天花板看，沒有發現東西，接著我們就到浴室的天花板
      上去查看，就在裡面發現安非他命的吸食工具等語，嗣經
      檢察官質以：搜索當日，丁○○有無提到她何以要藏放庚○○打陳敬文的東西時，並答稱：有，她說庚○○平日常
      常打小孩，又要她擔這條罪時，她擔心她當時還有壹個小
      孩簡宏偉，只有二、三個月大，她要預防庚○○對簡宏偉
      不利，所以她要把庚○○打陳敬文的工具藏起來自保等語
      （本院九十六年六月十三日審理筆錄第五頁、第六頁）。
    3.經核丁○○之前揭證詞，與前述陳００之後腦枕部、臉部
      、手腕、臀部、大腿等處傷勢，均相吻合，且證人即該區
      大樓保全人員己○○在警詢中指稱：我曾親眼看見簡紀雄
      （即被告）徒手毆打陳００，經常性的等語（相驗卷第二
      十八頁反面），亦與丁○○指訴被告平日即會毆打陳００
      等語相符，由此論之，被告平日既會毆打陳００，則在案
      發當日因盛怒出手摑打陳００耳光，亦不違常情，不僅如
      此，丁○○事後在江南二街住處私藏被告毆打陳００所用
      之掃把、木棍等物，直至九十六年五月六日始由本院依據
      其證詞，在上處江南二街地點尋獲扣案證物等情，已見前
      述，果若陳００確係遭丁○○掌摑致死，則丁○○對於自
      己之犯罪事證，理應避而不談甚至將之湮滅，豈有反而將
      扣案之掃把、衣架等證物私藏保留之理？此應可佐證丁○○前開指訴：陳００係遭被告摑打耳光，致頭部撞及牆壁
      ，因而死亡等語，並非虛構。更有進者，扣案之掃把、衣
      架等相關證物，係警員依丁○○事先之指點，在江南二街
      四十五號三樓陸續查獲，而非先搜索到上開證物後始命范
      女逐項鑑別，由此搜索過程，亦可認丁○○之指訴，並非
      事後編造之詞。綜上，應足認丁○○之指述屬實，可以採
      信。
（三）被告辯稱：伊當時是尊龍客運的司機，不常在家，案發當
      天伊有事外出，又未帶丁○○同去，丁○○因此遷怒陳０
      ０，遂出手毆打陳００兩個耳光，陳００的頭並因此撞到
      水泥牆，並不是伊打陳００的云云，尚不足採：
    1.經本院向尊龍汽車客運股份有限公司調取被告自九十二年
      九月十五日起至同年九月十九日止之間之出勤及出車紀錄
      結果，據覆被告在上開期間內並無受該公司聘用之紀錄，
      此有該公司九十六年四月十日尊客業字第九六０四四號函
      附卷可稽（本院卷第八十九頁），是被告所辯：伊當天出
      車不在家云云，並無任何確據可以佐證。至於被告所提出
      之汽車買賣合約書及汽車行照（本院卷第一八八頁至第一
      八九頁），其時間均係在九十二年九月十八日案發後之九
      十三年間，當無法執為有利於其之認定。是故，被告上開
      所辯：案發時伊不在場云云，並無可採。
    2.證人丁○○於案發後，在警詢及檢察官偵查中先供稱略以
      ：當天伊外出買奶粉回來，發現陳００身體是冰的，沒有
      呼吸，就趕快送醫‧‧‧陳００身上的傷是他自己把自己
      綁起來，有自虐傾向，臉上的傷是他自己跌倒的，大腿也
      是他自己打的，被告不會打小孩云云（偵查卷第六頁、第
      十九頁），意指其不知陳００死因；之後改稱：陳００喝
      完牛奶，就一直發出聲音，而且以頭部去撞牆壁，伊沒有
      理會他，任由他哭鬧，伊就自己回房間把門關起來，伊想
      說陳００是故意發出聲音要伊去看他，所以沒有去察看，
      想說等一會再去看他，到了二十二時左右伊才開門去看他
      ，就發現他的手腳已經冰了，伊十八日中午吃飯時因為他
      不吃飯，所以有打他的嘴巴幾下，這件事是伊自己造成的
      ，沒有其他人插手云云，並自行書寫自白書一份存證（偵
      查卷第二十一頁至第二十三頁、第二十六頁）；嗣後經檢
      察官以其涉犯刑法第二百七十六條第一項之過失致死罪嫌
      為由，向本院提起公訴，在審理中始翻稱略以：陳００係
      遭被告綑綁、毆打致死等語（本院九十四年度易字第三六
      ０號卷第一五三頁、第一八七頁），前後所述確多所反覆
      。然查，依研究結果，家暴之受虐婦女基於顏面、社經地
      位、生活供給、子女照顧等因素，而選擇長期隱忍家暴者
      ，甚為平常，此與一般受害者多半不需為加害人隱瞞暴行
      之情形不同（本院卷第一九八頁至第二０五頁），丁○○
      在本院審理時亦先後指稱：被告有用陳００、簡宏偉要脅
      伊等語（本院卷第九十八頁、第一０二頁），由此可見，
      丁○○願意在案發初始推稱不知情，甚至一度一肩扛起刑
      責，欲掩護被告，其情並非不可信。至於丁○○在本院九
      十六年四月二十五日審理時，除上引證詞外，雖亦一度翻
      稱：伊只知道被告有把陳００抱到另外一間和室，當天被
      告沒有打陳００云云，之後又改稱：我有看到被告把陳０
      ０抱到另外一間和室去，有聽到竹子毆打的聲音云云（本
      院卷第九十七頁），與其前引證詞亦有所出入，然此應係
      丁○○在做證時，距九十二年九月八日案發時有數年之久
      ，記憶不清抑或不願回想案情所致，非故為不實證詞可比
      。綜上，丁○○前開不利於被告之證詞，雖有如上瑕疵，
      惟互核其他事證後，仍堪信實。被告所辯：丁○○係挾怨
      報復云云，亦不可取。
    3.被告雖又辯稱：扣案的掃把、木棍不是伊的，可能是案發
      後承租該屋的房客留下來的，之前伊為了要出租，已經很
      乾淨的清理過云云，意指上揭扣案物係丁○○事後栽贓，
      且證人丙○○亦到庭證稱：案發後伊為了將江南二街的房
      屋出租，曾經去清理過，伊有把床底掀起來，但打掃的時
      間，伊不記得了云云（本院九十六年六月十三日審理筆錄
      ），然查，證人丙○○係被告之妻，其所述是否無偏頗之
      虞，已非無疑，且警員戊○○係在床底、洗衣機與牆壁間
      夾縫處、天花板等屋內死角分別查扣木棍、衣架等扣案證
      物，即令丙○○有前去打掃該屋，惟其是否有確實打掃上
      開各處屋內死角，亦不能無疑，不僅如此，單就丙○○之
      證詞以觀，其無法記得打掃該屋之時間，卻能清晰記憶有
      掀開床底打掃之細節，亦不免有違常情，何況戊○○於九
      十六年五月六日會同丁○○前去上址江南二街屋內搜索時
      ，因丁○○本人並無該處鑰匙，且該屋已遭法院查封，而
      請鎖匠開門，依搜索現場照片所示（本院卷第一六五頁以
      下至第一六九頁），起獲上開證物之地點，並均布滿灰塵
      ，顯然有相當期間無人碰觸，參酌丁○○因本案自九十四
      年七月十五日遭羈押入監，直至九十六年三月十六日始因
      刑滿出監，此有其臺灣高等法院被告前案紀錄表一份可稽
      （本院卷第一七四頁），是丁○○幾無事後再加栽贓被告
      之可能甚明。被告所辯：扣案木棍等物係丁○○栽贓云云
      ，當無可取。
    4.至於證人甲○○在本院審理時雖證稱：伊在保全公司任職
      ，九十二年八月二十七日被派駐到江南二街四十五號「上
      海新天地二期」社區擔任總幹事，陳００死亡是九十二年
      七月間的事，但九十三年農曆年過後，有一次被告打對講
      機要伊上去，伊上去後有看到丁○○摔東西等語（本院卷
      第一二五頁、第一二六頁），然此至多僅能證明被告與丁○○相處不睦，並無法推論丁○○之證詞為不可採。
    5.綜上，被告所辯應係卸責之詞，並不足採。
（四）陳００係因頭部外傷導致右枕骨骨折、蜘蛛膜下腔出血及
      廣泛腦水腫，造成中樞神經衰竭死亡，上開頭部外傷則係
      遭被告摑打耳光，導致後枕部撞及牆壁所致，已見前述，
      陳００之死亡與被告之傷害行為間，有相當因果關係，應
      可認定。次查，陳００係八十八年九月二十四日生，於案
      發時年僅三歲，為未滿十二歲之兒童，身心發育未臻健全
      ，被告係智慮成熟之成年人，客觀上自可預見其對陳００
      為傷害行為，可能造成死亡之結果，然被告竟疏未注意上
      情，猶以前述手法傷害陳００，終至引起陳００死亡之加
      重結果，其所為傷害致死犯行，堪以認定。
（五）綜上，本件事證明確，被告犯行已堪認定，應依法論科。
三、查被告庚○○行為後，刑法部分條文業於九十四年二月二日
    修正公布，並於九十五年七月一日起施行，修正後刑法第二
    條第一項對新舊法之比較，規定：「行為後法律有變更者，
    適用行為時之法律，但行為後之法律有利於行為人者，適用
    最有利於行為人之法律」，此係規範行為人行為後法律變更
    所生新舊法律比較適用之準據法，本身並無比較新舊法之問
    題。而關於累犯之成立範圍，修正後刑法第四十七條第一項
    規定：「受徒刑之執行完畢，或一部之執行而赦免後，五年
    以內故意再犯有期徒刑以上之罪者，為累犯，加重本刑至二
    分之一」，相較於修正前刑法第四十七條規定：「受有期徒
    刑之執行完畢，或受無期徒刑或有期徒刑一部之執行而赦免
    後，五年以內再犯有期徒刑以上之罪者，為累犯，加重本刑
    至二分之一」，累犯之成立範圍雖有不同，惟本件被告不論
    適用新、舊法結果，均應成立累犯，則無二致，故此部分修
    正對被告並無有利不利之情形可供比較，即無比較適用之問
    題，參酌最高法院九十五年度第八次、第二十一次刑事庭會
    議決議意旨，應直接適用裁判時法。
四、核被告庚○○所為，係犯刑法第二百七十七條第二項前段之
    傷害致死罪。被告與陳００於案發時同住在江南二街住處，
    具有家長家屬關係，依家庭暴力防制法第三條第二項規定，
    彼此互為家庭成員，被告對陳００故意實施家庭暴力行為，
    因而構成犯罪，所為並係犯家庭暴力防制法所稱之家庭暴力
    罪。被告前有如事實欄所示之科刑及執行情形，有其臺灣高
    等法院被告前案紀錄表一份附卷可稽，其於前案有期徒刑執
    行完畢後，五年內故意再犯本件有期徒刑以上刑之罪，為累
    犯，依修正後刑法第四十七條第一項、第六十五條第一項規
    定，除所犯法定刑為無期徒刑部分不得加重以外，就有期徒
    刑部分應加重其刑至二分之一。又被告係成年人，故意對兒
    童陳００犯罪，依兒童及少年福利法第七十條第一項前段規
    定，除所犯法定本刑為無期徒刑部分，依法不得加重以外，
    就所犯法定刑為有期徒刑部分，遞加重其刑。爰審酌陳００
    係年僅三歲之幼童，身心尚未健全，無力亦無法逃避他人加
    害，需人照料保護，而陳００雖非被告所出，然被告既與其
    母丁○○同居，衡情亦應對之善盡家長照顧之責，以被告時
    年四十一歲，又係大專畢業之年齡、智識、經驗等背景，對
    此實無不知之理，詎被告不僅未能照顧陳００，反而逞其肆
    虐，平日即多次毆打陳００，致陳００生前即留有多處瘀傷
    、撕裂傷、潰爛，而案發當日，縱然陳００一時哭鬧，被告
    亦不應任意動手加害，遑論貿然出手掌摑陳００，此後又疏
    於注意陳００之安全，甚至在將陳００送醫後，已經醫師趙
    鴻龍開立轉診單，交代即時將陳００送往林口長庚醫院急診
    ，仍輕忽怠慢，未遵醫囑將陳００轉診急救，所為幾近遺棄
    ，終至陳００死亡，其惡性及犯罪情節均堪稱重大，所造成
    之損害，亦永遠無法彌補，被告犯後之態度，及公訴人具體
    對被告求處無期徒刑，本院認為稍重等一切情狀，量處如主
    文所示之刑，以示懲儆。扣案之掃把、木棍、衣架、窗簾拉
    繩等物雖係被告平日用於毆打陳００之物，惟並無法認定即
    係被告本次傷害陳００之器械，且亦無法遽認必為被告所有
    ，不予沒收，併予敘明。
據上論斷，應依刑事訴訟法第二百九十九條第一項前段，兒童及
少年福利法第七十條第一項前段，修正後刑法第十一條前段、第
四十七條第一項，行為時刑法第二百七十七條第二項前段，判決
如主文。
本案經檢察官楊挺宏到庭執行職務。
中　　華　　民　　國　　96　　年　　6 　　月　　27　　日
                  刑事第八庭  審判長法　官　 邱滋杉
                                    法  官   吳為平
                                    法  官   陳彥宏
以上正本證明與原本無異
如不服本判決書應於送達後10日內向本院提出上訴狀
                                    書記官　 翁其良
中　　華　　民　　國　　96　　年　　6 　　月　　27　　日
所犯法條：行為時刑法第277條第2項
中華民國刑法第277條
（普通傷害罪）
傷害人之身體或健康者，處 3 年以下有期徒刑、拘役或 1 千元
以下罰金。
犯前項之罪因而致人於死者，處無期徒刑或 7 年以上有期徒刑；
致重傷者，處3 年以上10年以下有期徒刑。
